臺灣臺中地方法院民事裁定　　　　　　　100年度抗字第246號
抗　告　人　黃琮銘即黃錫文
上列抗告人聲請裁定解散大上加油站股份有限公司及甲上加油站
股份有限公司事件，抗告人對於民國100年8月25日本院100年度
聲字第120號移轉管轄裁定提起抗告，本院合議庭裁定如下：
    主  文
抗告駁回。
抗告費用新台幣壹仟元由抗告人負擔。
    理  由
一、按公司法所定由法院處理之公司事件，由本公司所在地之法
    院管轄；又非訟事件之全部或一部，法院認為無管轄權者，
    應依聲請或依職權以裁定移送其管轄法院，非訟事件法第17
    1條、以及同法第5條準用民事訴訟法第28條第1項分別定有
    明文。
二、本件抗告人以大上加油站股份有限公司、甲上加油站股份有
    限公司（下稱大上公司、甲上公司）之法定代理人楊福壽，
    未經股東會決議而於民國79年9月4日將兩家公司之資產出賣
    予第三人嘉安加油站有限公司，並將部分價款侵占入己，損
    害其餘股東權益；復未徵得聲請人同意，即與大上公司、甲
    上公司之股東楊國勝、柯淑錦等偽造全體股東同意公司解散
    之79年12月5日臨時股東會決議紀錄，在解散登記申請書上
    盜蓋聲請人之印章、偽造聲請人之簽名，據以向臺灣省政府
    建設廳申請登記解散公司，楊福壽上開背信、偽造文書之犯
    行，業經刑事判決確定，經濟部中部辦公室並依職權撤銷公
    司之解散登記。而聲請人為相對人之股東，利害攸關，因而
    依公司法第11條之規定，聲請准予裁定解散大上公司與甲上
    公司等語。嗣經原審法院以大上公司與甲上公司均設於苗栗
    縣苑裡鎮○○路113號，屬於臺灣苗栗地方法院轄區，因而
    裁定移轉該法院管轄。
三、抗告人不服原審法院裁定移轉管轄而提起本件抗告，其抗告
    意旨略謂：(一)本件聲請解散之大上公司、甲上公司，於法院
    調查審理期間已傳訊抗告人、大上公司及甲上公司董事楊國
    勝到庭同意解散上開二間公司，復有該公司之其他董事王麗
    雪、監察人楊鑾仔出具書面為相同之意見，另大上公司及甲
    上公司之董事長楊福壽亦曾至經濟部中部辦公室做成公司解
    散訪談記錄，是本件既無人抗辯臺中地方法院無管轄權而為
    本案言詞辯論，臺中地方法院應屬有管轄權之法院。(二)楊國
    勝、楊福壽、柯淑錦前因共同偽造全體股東同意公司解散之
    民國79年12月5日臨時股東會決議錄，並在解散公司登記申
    請書上盜用抗告人之印章、偽造抗告人之署押，以便向當時
    之台灣省政府建設廳申報登記解散公司，楊福壽之犯行業經
    刑事判決確定，並經經濟部中部辦公室依職權撤銷大上公司
    及甲上公司之解散登記，而回復至台灣省政府建設廳79年12
    月4日經79建三字第401691號（甲上公司）及79建三乙字第
    401688號（大上公司）函核准登記資料狀態，惟本件相關之
    不法公司變更登記事項即大上公司及甲上公司設址地均在「
    苗栗縣苑裡鎮○○路113號」一節，乃柯淑錦虛偽杜撰公司
    全體股東在79年11月28日召開所謂股東會及董事會決議修改
    公司章程及變更公司地址，而持經台灣省政府建設廳79年12
    月4日函文准予遷址變更登記，以達變賣公司資產之目的，
    影響股東權益至鉅，亦應依公司法第9條第4項之規定撤銷之
    。(三)況且，從上開期間迄今，諸如檢察官起訴書、刑事判決
    書，或是抗告人於本件之聲請狀等，所提及大上公司住址均
    登載為台中縣大甲鎮○○路○段61號，而甲上公司則登載為
    台中縣大甲鎮○○路○段1- 2號，此外，根據甲上公司及大
    上公司於79年9月4日簽訂之不動產買賣契約書內容係具明：
    甲上公司，1.土地標示－台中縣大甲鎮○○○段5-5地號，
    2.建物標示－台中縣大甲鎮○○路○段1-2號；大上公司，3.
    土地標示－台中縣大甲鎮○○○段5-47地號，4.建物標示-
    台中縣大甲鎮○○路○段61號，顯示本件由臺中地方法院管
    轄，亦符合民事訴訟法第21條之規定等語。
四、經查：(一)非訟事件法並無準用民事訴訟法第25條「被告不抗
    辯法院無管轄權，而為本案之言詞辯論者，以其法院為有管
    轄權之法院」之規定，有關非訟事件之管轄事項，自難有所
    謂「擬制合意管轄」之適用。且參酌非訟事件法在94年修法
    理由指明「…時至今日…涉及人民權利義務之事項，為謀從
    速解決，已漸由對立之訴訟紛爭類型，改由講求節省勞力、
    時間、費用之非訟程序處理，期藉國家公權力及時、適當之
    介入，達到保護人民權利，防止私人權義糾紛再起之目的」
    等語，可見，非訟事件所適用之程序，與民事訴訟程序迥不
    相同，而非訟程序亦未設有「言詞辯論」程序，原審法院通
    知抗告人及大上公司及甲上公司之董事與監察人楊福壽、楊
    國勝、王麗雪及楊鑾仔等人於100年7月6日調查期日到庭，
    要在踐行非訟事件法第172條第2項「…法院為裁定前，應訊
    問利害關係人」之規定而已，並非促使各該關係人進行「言
    詞辯論」，故楊國勝雖於當日到庭陳述其對裁定公司解散之
    意見（詳見原審卷第63頁背面），或王麗雪、楊鑾仔事後針
    對裁定解散公司乙節提出書面意見等，均與民事訴訟法第25
    條「擬制合意管轄」之要件不同，至於抗告人另主張大上公
    司及甲上公司之董事長楊福壽曾至經濟部中部辦公室做成公
    司解散訪談記錄等情，縱屬為真，亦非決定本件聲請裁定解
    散公司事件應由何一法院管轄之適法因素，故抗告人主張本
    件有擬制合意管轄適用乙節，尚不足採。(二)抗告人主張甲上
    公司、大上公司之登記地址應分別為台中縣大甲鎮○○路○
    段1-2號、台中縣大甲鎮○○路○段61號等情，雖據其提出上
    開二間公司於前台灣省政府建設廳78年3月1日建三字第1318
    44號、79年1月5日建三字第111222號之公司變更登記事項卡
    為證。惟經原審法院函詢主管機關有關聲請裁定解散甲上公
    司與大上公司之意見後，經主管機關函覆略以：甲上公司、
    大上公司前因解散登記所附文件有偽造、變造文書等情，業
    經最高法院判決確定在案，依公司法第9條第4項規定，由經
    濟部中部辦公室以100年4月25日經授中字第10031906720號
    、100年5月2日經授中字第10031906710號函撤銷該次解散公
    司之登記，並回復至前台灣省政府建設廳79年12月4日經79
    建三字第401691號、79建三乙字第401688號函核准登記之狀
    態，該二公司所在地均為「苗栗縣苑裡鎮○○路113號」等
    情，有經濟部辦公室100年6月30日經中三字第10032180600
    號函暨公司變更登記相關文件附於原審卷可稽（詳見原審卷
    第45至52頁），並有抗告人在原審提出之100年4月25日經授
    中字第10031906720號、100年5月2日經授中字第1003190671
    0號函在卷足憑（原審卷第20、21頁參照）。足見，主管機
    關依公司法第9條第4項規定撤銷大上公司與甲上公司上開不
    實登記後，該二公司之最新登記資料係設於苗栗縣苑裡鎮○
    ○路113號無疑。抗告人雖又主張大上公司與甲上公司之所
    以設址於苗栗縣苑裡鎮○○路113號，乃柯淑錦虛偽杜撰公
    司全體股東在79年11月28日召開所謂股東會及董事會決議修
    改公司章程及變更公司地址後，經台灣省政府建設廳79年12
    月4日函文准予遷址變更登記，以達變賣公司資產之目的等
    語，惟抗告人並未提出相關證據資料，且與主管機關上開函
    覆內容不符，顯不足憑。(三)至於抗告人指檢察官起訴書、刑
    事判決書等，曾記載大上公司設於台中縣大甲鎮○○路○段
    61號、甲上公司設於台中縣大甲鎮○○路○段1-2號，以及甲
    上公司及大上公司亦曾在台中購買不動產等情，如果為真，
    因非訟事件法並無準用民事訴訟法第21條之相關規定，抗告
    人依上開事實援引民事訴訟法第21條規定據為本件管轄之主
    張，自不可採。又非訟事件法第7條「非訟事件，除本法或
    其他法律有規定外，依其處理事項之性質，由關係人住所地
    、事務所或營業所所在地、財產所在地、履行地或行為地之
    法院管轄。」之規定，乃立法者預想法律如有新增之非訟事
    件，若非訟事件法未能及時配合增訂其土地管轄法院，而新
    增修之法律又未規定時，必須有一土地管轄權之條文可資適
    用，以為處理該類案件之準據。本件聲請裁定公司解散之非
    訟事件，非訟事件法第171條既已明定由本公司所在地之法
    院管轄，顯無再由公司其他營業所所在地或財產所在地等法
    院管轄之餘地，故抗告人前揭之主張，亦不足採。(四)綜上所
    述，本件抗告人聲請裁定解散之對象－大上公司與甲上公司
    等，依主管機關最新之登記資料均記載設於苗栗縣苑裡鎮○
    ○路113號，已如前述，其本公司所在地均位於臺灣苗栗地
    方法院轄區內，故依非訟事件法第171條之規定，自應由該
    法院管轄之，原審裁定移轉管轄，尚無違誤，抗告人指摘原
    審裁定不當，所持理由均不可採，應予駁回。
五、據上論結，本件抗告為無理由，依非訟事件法第46條、第21
    條第2項、第24條第1項、民事訴訟法第495條之1第1項、第
    449條第1項、第78條，裁定如主文。
中    華    民    國    100    年    11    月    25   日
                  民事第四庭   審判長法  官  陳學德
                                     法  官  吳蕙玟
                                     法  官  王永春
上正本係照原本作成。
如不服本裁定，僅得於收受本裁定正本送達後10日內，應委任律
師為代理人、並以適用法規顯有錯誤為理由，向本院提出再抗告
狀（須附繕本一份），以及應繳納再抗告裁判費新臺幣1,000元
。
中    華    民    國    100    年    11    月    25   日
                                     書記官  趙振燕